【裁判字號】    96,簡上,569
【裁判日期】    970213
【裁判案由】    詐欺
【裁判全文】
臺灣桃園地方法院刑事判決             96年度簡上字第569號
上  訴  人
即  被  告  乙○○
上列被告因詐欺案件，不服本院簡易庭96年9 月10日96年度桃簡
字第1660號第一審刑事簡易判決（聲請簡易判決處刑案號：96年
度偵字第10248 號），提起上訴，及移送併案審理（96年度偵字
第25275 號），本院管轄之第二審合議庭判決如下︰
    主  文
上訴駁回。
    事  實
一、乙○○明知金融機關對客戶前來申請開設帳戶，一般而言，
    僅需存入最低開戶金額即可，並無特殊限制，且個人亦得同
    時在不同之金融機構申請數個存款帳戶使用，甚為簡便，而
    現今宵小猖獗，不法集團為隱蔽身份，逃避警員查緝，並遂
    行犯罪起見，常有利用人頭帳戶存、領款，從事不法活動之
    情事，而得推見若隨意將其個人帳戶交給他人使用，有幫助
    該人所屬之犯罪集團從事詐欺犯罪之虞，竟仍基於幫助某詐
    欺集團犯詐欺取財罪之未必故意，於民國九十五年八月二十
    一日起至同年九月七日止之間某日，將其於八十九年五月五
    日，在新竹國際商業銀行平鎮簡易型分行申辦之00000
    000000號帳戶存摺、金融卡及密碼，以不詳代價出售
    給該詐欺集團之不詳成員使用。
二、該不詳詐欺集團成員在取得乙○○提供之上開帳戶存摺、金
    融卡及密碼後，即意圖為自己不法之所有，並基於詐欺取財
    之犯意，於九十五年九月七日下午三時二十八分許，趁甲○
    ○循不詳管道取得之援交廣告，撥打電話與之聯絡後，向甲
    ○○佯稱：伊要清除甲○○留存之資料云云，使甲○○因此
    陷於錯誤，進而於九十五年九月十一日下午二時五十五分許
    （聲請簡易判決處刑書誤載為九十五年九月七日下午三時二
    十八分許），按該詐欺集團成員指示，在台北市不詳地點，
    接續將新臺幣（下同）五萬元、二十萬元，依序各匯入荊睿
    駿提供給該詐欺集團使用，在台新國際商業銀行縣府分行開
    設之00000000000000號人頭帳戶，及乙○○
    提供給該詐欺集團使用之上開人頭帳戶內（荊睿駿由本院以
    簡易判決處刑確定）。該詐欺集團成員並即於甲○○匯款後
    ，遣人持荊睿駿、乙○○交付之金融卡，將上揭甲○○匯入
    之款項提領一空。嗣甲○○在匯款後發覺有異，始於九十五
    年九月十三日報警，而循線查獲上情。
三、案經甲○○訴請桃園縣政府警察局桃園分局移送臺灣桃園地
    方法院檢察署檢察官偵查後，聲請以簡易判決處刑，及移送
    併案審理。
    理  由
一、訊據被告乙○○矢口否認有何幫助詐欺犯行。辯稱：伊將帳
    戶放在車上的包包內，到九十六年間才發現遺失，因為存摺
    裡面沒有錢，所以沒有去報案云云。經查：
（一）甲○○如何於九十五年九月十一日下午，遭某詐欺集團成
      員詐騙，將二十萬元匯入被告在新竹國際商業銀行平鎮簡
      易型分行申辦之00000000000號帳戶，而該款
      項亦旋即遭該詐欺集團成員遣人持金融卡提領一空等事實
      ，業經證人甲○○於警詢中指述在卷（上開警詢筆錄業經
      被告同意引用為證據，本院審酌甲○○係在匯款後二日發
      覺受騙，即時前往報案製作警詢筆錄，且單純陳述其遭人
      詐騙匯款之事實，並未直接指述被告犯罪，無誣攀之虞，
      認為適當，依刑事訴訟法第一百五十九條之五第一項規定
      ，上開警詢筆錄得採為證據），並有甲○○之匯款單據一
      張、被告上開新竹商業銀行平鎮簡易型分行帳戶之開戶資
      料、客戶歷史交易清單各一份附卷可稽。
（二）本件詐欺集團在誘騙甲○○匯款時，即已指定被告上開新
      竹商業銀行平鎮簡易型分行帳戶作為匯款帳戶，事後並以
      金融卡從上揭帳戶中提領甲○○之匯款，據此，足認上開
      帳戶，係由該不詳詐欺集團使用無疑。而按，金融機關帳
      戶之存摺、金融卡係存戶持有該帳戶內款項之證明，金融
      卡更有自提款機即時提取該帳戶內之款項、轉帳，甚至變
      更提款密碼、臨時借支現金等功能，由重要性、方便性而
      言，設非存戶隨身攜帶，亦必妥為保存，不使之輕易外流
      ，甚且，銀行等金融機關不僅均要求存戶設定存摺、提款
      卡密碼，且有提供即時掛失、止付等服務，以防存戶之金
      融卡遺失或遭人盜用。以此論之，本件詐欺集團欲使用上
      揭帳戶，如非由開設帳戶之本人提供相關之存摺、金融卡
      及密碼，並任其使用不予掛失，實屬難能。被告在警詢及
      檢察官偵查中，並均坦承上開帳戶係伊申請、使用等語，
      由此觀之，將上揭帳戶之存摺、金融卡、密碼等物提供予
      該詐欺集團使用者，應即為被告無疑。
（三）再由被告上開帳戶之客戶交易清單可知，該帳戶於九十五
      年六月二十一日僅餘六十八元，此後約三個月間均無款項
      進出，直至九十五年九月十一日，始有一筆不明來源之一
      千元轉入上開帳戶，甲○○亦隨即於當日稍後時間受騙匯
      款，顯然該筆一千元之作用，僅在測試該帳戶能否使用，
      有無遭到凍結而已，參酌被告甫於九十五年八月二十一日
      ，前往新竹商業銀行平鎮簡易型分行申辦晶片金融卡，有
      該行九十七年一月十一日渣打商銀平鎮字第０九七０００
      一三號函暨所附被告申請晶片金融卡之申請書一份可參，
      足認被告係在九十五年八月二十一日申請金融卡之後起，
      至同年九月十一日有不明之一千元款項存入該帳戶之間某
      日，將其金融卡、存摺及密碼等物，提供予該詐欺集團成
      員使用。
（四）被告雖辯稱：伊將該帳戶之存摺放在車上的包包內，到九
      十六年間才發現遺失云云，並提出報案聯單一份為證，惟
      其先前在檢察官偵查中則陳稱：該帳戶伊掉了兩次，第一
      次有向宋屋派出所報案，第二次沒有，沒有報案是因為伊
      想裡面沒有錢，是放在機車裡面忘了拿云云，所述第二次
      之遺失地點，前後不一，又無具體之遺失時間、地點可供
      查考，已難遽信，且金融卡一般而言，多係由存戶隨身攜
      帶以方便使用，鮮少與存摺一併存放之理，此係一般常識
      ，準此，被告在遺失存摺時，竟連隨身之金融卡一併遺失
      ，亦有可疑，何況該帳戶在九十五年六月二十一日僅餘六
      十八元，至九十五年九月十一日方有不明款項進出，然被
      告在此期間內，卻無緣無故，於九十五年八月二十一日申
      請晶片金融卡使用，而甲○○亦隨即於九十五年九月十一
      日受騙匯款，上開事證相互對照，益徵被告係有意重新啟
      用該帳戶，不僅如此，由常理而言，設非被告提供上開帳
      戶予該詐欺集團使用，並配合不將該帳戶予以掛失，則衡
      情，該詐欺集團亦無可能甘冒帳戶隨時處於遭被告掛失，
      致無法提領詐騙所得之風險，貿然使用該帳戶作為詐騙之
      工具，綜上，被告所辯應係卸責之詞，並不足採。
（五）按「行為人對於構成犯罪之事實，預見其發生而其發生並
      不違背其本意者，以故意論」，刑法第十三條第二項定有
      明文。查金融機構現時對客戶前來申請開設帳戶，一般而
      言，僅需存入最低開戶金額即可，並無特殊限制，且個人
      亦可同時在不同之金融機構申請數個存款帳戶使用，換言
      之，在金融機構開戶，甚為容易，而現今詐欺集團往往巧
      立名目，誘使被害人轉帳匯款至人頭帳戶，以遂行犯罪，
      並藉此隱蔽身份，逃避警員查緝，此種案件層出不窮，時
      有所聞，且經電視媒體、社會大眾長期報導、傳述結果，
      已係眾所週知之事實，是故，個人帳戶不能隨意提供他人
      使用，應係一般人應有之認識，而被告在提供本件存摺、
      金融卡予該詐欺集團使用時，已五十八歲，心智正常，對
      上開社會常態，依其年齡、智識及經驗，顯難諉為不知，
      其自有由上揭情事，而預見該詐欺集團在取得其帳戶存摺
      、金融卡後，有將之用於詐欺取財等違法情事之可能。然
      被告仍貿然將其帳戶存摺、金融卡提供予該詐欺集團使用
      ，自足認定對被告而言，縱使該詐欺集團果然藉其帳戶犯
      罪，亦不違背其本意。被告有幫助該詐欺集團犯詐欺取財
      罪之未必故意，應可認定。
（六）綜上所述，本件事證已臻明確，被告犯行堪予認定，應依
      法論科。
二、查被告將其個人帳戶提供予犯罪集團使用，並非直接參與該
    集團詐騙被害人之犯行，且被告對上揭犯罪，亦無為自己犯
    罪之意，其所為應僅止於對該集團之犯罪，提供構成要件以
    外之助力，係幫助犯。核被告所為，係犯刑法第三十條第一
    項前段、第三百三十九條第一項之幫助詐欺取財罪。被告為
    幫助犯，考量其犯行對該詐欺集團提供之助力有限，且替代
    性高，惡性不彰，爰依刑法第三十條第二項規定減輕其刑。
    檢察官移送本院併辦之被告之犯罪事實，與原先聲請簡易判
    決之犯罪事實相同（見九十六年度偵字第二五二七五號併辦
    意旨書），本院自應併予審酌。原審因認被告罪證明確，審
    酌被告犯罪之手段、犯罪所生之損害、犯後態度及其他一切
    情狀，適用刑法第三十條第一項前段、第二項、第三百三十
    九條第一項，判處被告有期徒刑四月，並諭知易科罰金之折
    算標準為以新臺幣一千元折算一日，復因被告所為，合於其
    行為後所施行之中華民國九十六年罪犯減刑條例規定，而適
    用上開減刑條例第二條第一項第三款、第九條規定，減其宣
    告刑二分之一，併諭知易科罰金之折算標準，經核其認事用
    法均無不當，量刑亦甚妥適，應予維持。被告以其並未提供
    本案帳戶給詐欺集團使用為由，向本院提起上訴，為無理由
    ，應予駁回。
據上論斷，應依刑事訴訟法第四百五十五條之一第三項、第三百
六十八條，判決如主文。
本案經檢察官林清安到庭執行職務。
中    華    民    國    97    年    2     月    13    日
                  刑事第八庭  審判長法  官   邱滋杉
                                    法  官   袁雪華
                                    法  官   陳彥宏
以上正本證明與原本無異
不得上訴
                                    書記官   翁其良
中    華    民    國    97    年    2     月    13    日


司法院資訊處製作；財團法人民間司法改革基金會備份。
